臺灣板橋地方法院民事判決　　　　　　 100年度重訴字第25號
原　　　告　王逸驊
訴訟代理人　賴玉梅律師
　　　　　　周福珊律師
　　　　　　王嘉斌律師
被　　　告　陳玉英
上列當事人間請求侵權行為損害賠償事件，本院於民國100年2月
17日言詞辯論終結，判決如下：
    主  文
被告應給付原告新臺幣壹仟貳佰玖拾捌萬伍仟肆佰元，及自民國
九十九年十二月十日起至清償日止按年息百分之五計算之利息。
訴訟費用由被告負擔。
本判決於原告以新臺幣肆佰拾貳萬元供擔保後，得假執行；但
被告如以新臺幣壹仟貳佰玖拾捌萬伍仟肆佰元為被告預供擔保後
，得免為假執行。
    事實及理由
一、本件被告經合法通知，未於言詞辯論期日到場，核無民事訴
    訟法第386條所列各款情形，爰依原告之聲請，由其一造辯
    論而為判決。
二、原告主張：
  (一)合會部分：
    1.被告明知非銀行不得經營銀行業務，竟基於非法吸金之意
      思，於民國96年6月間起，以招攬「千益民間合會」（下
      稱千益合會）業務為由，對社會大眾招攬投資，並於96
      年8月2日，由訴外人吳宗豪在新北市○○區○○路312號
      10樓成立匯盈資產管理顧問有限公司（下稱匯盈公司），
      均由被告擔任合會會首，且該合會為避免會員搶先競標，
      規定以抽籤方式標會，使合會會員僅能於每月存入一筆錢
      ，並在抽籤抽中後，領回自己存入之款項及加上入會期間
      之利息，其方式為：以每25人為一組，由被告為會首，會
      期為26個月，起會第1個月會員先將匯款7,500元及預付管
      理費5,000元，以現金繳納或匯款至被告之聯邦商業銀行
      中港簡易分行帳號0000000000000、板橋新海郵局帳號
      00000000000000號等金融帳戶內，供被告調度運用。自第
      2個月起，經抽籤抽中之得標者，即可領回原繳交之7,500
      元會款、每月利息2,500元及扣除每期管理費200元後所返
      還之預付管理費4,800元，此後該得標會員即退出該合會
      ，不必再按月繳交死會之會款10,000元，其餘未得標之會
      員則繼續繳交會款7,500元，以此類推，被告則以此方式
      ，誘使投資人投入資金成為會員。其犯罪行為業經臺灣板
      橋地方法院刑事庭以98年度金重訴字第1號判處被告有罪
      。
    2.於前揭之犯罪行為經臺灣板橋地方法院檢察署偵辦而新聞
      媒體開始報導後，被告為順利解決此合會之後續問題，於
      98年12月30日，原告與匯盈公司結算於98年12月30日前原
      告已支付7次合會金合計共6,726,900元，而為順利拿回前
      所交付之前揭金額，且不讓該合會倒閉，原告不得不繼續
      繳納後續之合會金，故原告自98年12月31日至99年3月31
      日（即交付第8次至第11次之合會金）因此合會總計繳付
      7,579,500元。而依被告所交付之計算表，自第12次起即
      無須再繳納金錢，而以得標金繳付，故原告自第12次至第
      17次，共領回2,144,100元，然於99年10月時上開刑事判
      決確定，被告獲緩刑5年，其即不欲繼續支付後續之合會
      金，原告始發覺此期間被告讓合會繼續下去，均係伊為在
      刑事案件中取得和解之假象，以得緩刑之判決，其目的已
      達，即不欲繼續支付原告後續可領回之合會金，原告亦均
      無法再聯絡上被告，始發覺遭受欺騙，而原告在此合會中
      繳納之金額為7,579,500元，領回2,144,100元，合計共損
      失5,435,400元。
  (二)購買高粱酒部分:
    因前揭合會之方式遭刑事追訴，被告為繼續其詐欺對外吸金
    之行為，於99年1月時，向原告佯稱可以投資購買俗稱「黑
    金剛」之高粱酒，此酒有增值之空間，並舉辦品酒大會，招
    待原告至金門之酒廠、酒窖參觀，且表示若原告投資者，其
    願支付年利率18%之利息，每月可領取1.5%之利息，然因被
    告有案在身，故以「皇阿瑪有限公司」之名義，與原告訂立
    購買契約，原告於99年1 月購買200萬元之前揭高粱酒，並
    於99年2月1日拿取皇阿瑪國際有限公司（下稱皇阿瑪公司）
    出具之履約憑證（履約憑證上之「王飛虎」、「黃競平」、
    「包起興」，均係原告之人頭，實際上均由原告所購買），
    又於99年4月時再購買200萬元之高粱酒，合計共購買此高粱
    酒400萬元，然於99年10月時被告即未見蹤影，且原告亦始
    終未見所購買之高粱酒，始發覺此方式亦為被告吸金之方法
    ，原告亦遭受詐欺。
  (三)投資土地部分:
    1.被告另於99年6月間，又向原告誆稱座落於臺北市○○街
      60巷4、6號之土地欲進行都市變更，老舊之住宅都市變更
      後可翻新為9樓之大樓電梯華廈，可有1倍之利潤，並提出
      計畫，被告不疑有他，遂進行投資，交付被告40萬元之支
      票進行投資。在原告一直催促被告對於泰順街之建案，應
      提出原告參與投資之憑證時，被告非但未交予原告任何投
      資之憑證，反再向原告誆稱位於新北市萬里區即將因萬雙
      隧道（萬里至外雙溪），將帶動當地之觀光人潮，宏展土
      地開發國際有限公司（下稱宏展公司）結合地主呂浩甫位
      於萬里區○○里○○段崁腳小段199-81及199-83地號上有
      約6,600坪土地將進行開發，並提出宏展公司之之開發建
      設案相關資料，並帶原告至萬里區前揭土地處看該地，要
      被告將原先計畫投資與臺北市○○街之金錢改投入此土地
      開發，被告見該地遼闊，且萬雙隧道又為政府之工程，遂
      同意參與投資，於99年7月30日將原欲投資泰順街都更案
      之250萬元，參與此投資案，並交付支票乙紙，供被告兌
      現，又於99年8月27日再以45萬元投入此開發案。
    2.嗣被告又向原告稱位於彰化之中華綠能股份有限公司將進
      行增資案，該公司擁有目前最興盛綠能相關之技術，然並
      無資金，故需增資向外募款，被告並帶原告至彰化參觀該
      公司，原告不疑有他，遂拿出20萬元參與增資，而開立20
      萬元之支票。
四、詎料，於被告刑事案件確定後，被告卻不見蹤影，藏匿無蹤
    ，原告始發覺此些投資案均為被告吸金之手段之一，始知受
    騙。被告明知不能經營銀行業務，竟私自對外進行吸金，提
    供高額之利息為誘因，使原告信以為真而交付前揭合會之金
    錢，被告與合會之事遭刑事訴追後，不能再以合會之手段進
    行吸金，竟又以支付年利率18%之方式，誘使原告再進行買
    酒投資，然並未支付其所承諾之年利率18%之利息而再次詐
    騙原告，另被告亦以投資土地之方式再次讓原告陷於錯誤而
    交付金錢，致原告遭受前揭金額之損失，合計共12,985,400
    元，為此原告依據侵權行為之規定，請求被告賠償
    12,985,400元。並聲明：被告應給付原告12,985,400元及自
    起訴狀繕本送達翌日起至清償日止，按年息5%計算之利息。
    原告願供擔保，請准宣告假執行。
三、被告方面：
    被告未於言詞辯論期日到場，亦未提出準備書狀作何聲明或
    陳述。
四、本院之判斷：
  (一)原告主張之事實，業據原告提出臺灣板橋地方法院98年度金
    重訴字第1號刑事判決書影本、匯盈公司出具之收支明細表
    影本1份、證明書及支票影本各11紙、試算表及領回收支明
    細表影本各1份、皇阿瑪公司出具之履約憑證影本2份暨支票
    2紙、臺北市○○街都更案計畫影本1份暨支票影本1紙、宏
    展公司大臺北地區不動產開發建設案相關資料影本1份暨支
    票3紙等件為證。而被告雖以合會方式招攬會員，但其既屬
    以抽籤決定得標者後准其領回所繳會金，且事後不必再繳納
    死會款，顯然係藉合會名義卻實際上從事吸收存款之銀行業
    務，而違反非銀行不得經營收受存款業務之事實，亦經其在
    本院98年度金重訴字第1號刑事案件偵審中所是認，有刑事
    判決書1份附卷可稽。又被告已於相當時期受合法之通知，
    而於言詞辯論期日不到場，亦未提出準備書狀爭執者，依民
    事訴訟法第280條第3項規定，準用同條第1項之規定，視同
    自認。是本件原告另主張被告無意支付其所承諾之年利率
    18%，而以支付年利率18%之方式，誘使原告進行買酒投資；
    且被告又以投資土地之方式讓原告陷於錯誤而交付金錢，致
    原告遭受損失之事實，參酌上開說明，亦已發生視為被告自
    認之法律效果。綜上，原告之主張自堪信為真實。
  (二)再按因故意或過失，不法侵害他人之權利者，負損害賠償責
    任，民法第184條第1項前段定有明文。查本件原告之損害係
    因被告不法侵害行為所致，既經認定如前，被告依上開規定
    ，自應負侵權行為損害賠償責任，是原告請求被告賠償其所
    受損失即受騙金額12,985,400元及法定遲延利息，自屬有據
    。
五、綜上所述，被告故意以違法吸金及投資之詐術行為而不法侵
    害原告金錢財產權，致原告受有交付12,985,400元之金錢財
    產權損失，二者間有相當因果關係，從而原告依據侵權行為
    之法律關係提起本件訴訟，並請求被告應給付原告12,985,
    400元，及自起訴狀繕本送達翌日即99年12月10日起至清償
    日止，按年息5%計算之法定遲延利息，為有理由，應予准許
    。
六、原告陳明願供擔保，請求宣告假執行，經核無不合，爰酌定
    相當擔保金額准許之，並依職權為被告得供擔保免為假執行
    之宣告。
七、訴訟費用負擔之依據：民事訴訟法第78條。
中    華    民    國    100    年    3    月    10    日
                  民事第二庭  法  官  朱耀平
以上正本係照原本作成
如對本判決上訴，須於判決送達後20日內向本院提出上訴狀。如
委任律師提起上訴者，應一併繳納上訴審裁判費。
中    華    民    國    100    年    3    月    10    日
                              書記官  林珊慧